臺灣臺北地方法院民事判決
109年度金字第54號
原      告  林如錦  
兼
訴訟代理人  雷京    


被      告  陳志標  


上列當事人間請求侵權行為損害賠償事件，原告提起刑事附帶民
事訴訟，經本院刑事庭裁定移送前來（106年度附民字第83號）
，本院於民國111年1月26日言詞辯論終結，判決如下：
    主      文
被告應給付原告雷京新臺幣陸拾參萬元，及自民國一百零六年三
月九日起至清償日止，按週年利率百分之五計算之利息。
被告應給付原告林如錦新臺幣參拾萬元，及自民國一百零六年三
月九日起至清償日止，按週年利率百分之五計算之利息。
訴訟費用由被告負擔。
本判決原告雷京勝訴部分於原告雷京以新臺幣貳拾壹萬元為被告
供擔保後，得假執行。但被告如以新臺幣陸拾參萬元為原告預供
擔保，得免為假執行。
    事實及理由
壹、程序部分
㈠、按訴狀送達後，原告不得將原訴變更或追加他訴，但擴張或
    減縮應受判決事項之聲明者，不在此限，民事訴訟法第255
    條第1項第3款定有明文。查本件原告起訴時聲明原為：被告
    應給付原告雷京、林如錦及訴外人林麗華（已撤回起訴）新
    臺幣（下同）101萬2,372元，及自刑事附帶民事訴訟起訴狀
    繕本送達翌日起至清償日止，按週年利率5%計算之利息【見
    本院106年度附民第83號卷（下稱附民卷）第6頁】；嗣於本
    院民國111年1月26日言詞辯論期日當庭變更聲明為：㈠被告
    應給付原告雷京63萬元，及自刑事附帶民事訴訟起訴狀繕本
    送達翌日起至清償日止，按週年利率5%計算之利息、㈡被告
    應給付原告林如錦30萬元，及自刑事附帶民事訴訟起訴狀繕
    本送達翌日起至清償日止，按週年利率5%計算之利息（見本
    院卷第242頁），核屬擴張及減縮應受判決事項之聲明，依
    據前揭規定意旨，自應予准許之。
㈡、本件被告經合法通知，未於言詞辯論期日到場，核無民事訴
    訟法第386條所列各款情形，爰依原告之聲請，由其一造辯
    論而為判決。
貳、實體部分　　
一、原告主張：被告前與訴外人陳耀儒、其他香港創富投資集團
    委託香港東盟豪德股份有限公司（下稱東盟豪德公司）所屬
    真實姓名、年籍不詳之成年人、莊鳳嬌於102年4月下旬起至
    同年9月29日間，由訴外人郭毓修、顏家誠與陳耀儒共同在
    臺北市○○區○○路00號11樓A221室，成立東盟豪德公司在臺灣
    地區代辦中心，被告則在臺南市○區○○路0段000號成立南部
    代辦中心，推由被告及郭毓修、顏家誠、訴外人賴怡珊以辦
    理投資說明餐會、撥打電話或經由已加入投資之上線投資人
    輾轉介紹，以及由被告與莊鳳嬌一同在莊鳳嬌位於天成飯店
    大樓13樓之辦公室向投資人解說投資方案內容等方式，向原
    告聲稱：東盟豪德公司正推動浩誠地產有限公司（下稱浩誠
    公司）未上市股權投資案（下稱系爭未上市股票投資案），
    浩誠公司從事香港地區之收購舊樓重建、工業大廈收購及出
    租等業務，獲利頗豐，若同意投資該未上市股票股權，自投
    資日起可連續6個月，每月領取投資款2%至5%不等之「配套
    獎勵」，待浩誠公司在香港正式上市後，隨即可取得投資額
    加倍價值之浩誠公司股票，若1年後未順利上市，投資人亦
    可選擇贖回80%之投資額等語，並由東盟豪德公司出具「投
    資證明書」及「投資保證書」，在該投資證明書上載有投資
    金額，可於浩誠公司上市後據以兌換股票，而保證書上則載
    有「為保障貴客利益，由閣下投資日期起計12個月，如投資
    項目未能上市，在扣除一切有關手續費外（不超過投資額20
    %），餘數會退回給投資者...」，因而約定支付顯不相當紅
    利，使雷京、林如錦同意分別以63萬元、30萬元之金額投資
    系爭未上市股票投資案，並依被告指示，將上開投資款匯款
    至被告設於彰化銀行中華路分行之00000000000000號帳戶（
    下稱系爭彰銀帳戶），原告並因此取得東盟豪德公司核發之
    投資證明，然浩誠公司不僅未如期上市，陳耀儒亦未依約定
    還款。被告以系爭未上市股票投資案非法吸金，獲取與本金
    顯不相當之紅利之行為，業經本院104年度金訴字第17號刑
    事判決(下稱系爭刑事判決)認被告犯銀行法第125條第1項前
    段規定之非法經營銀行業務罪，使原告共受有93萬元之損害
    ，爰依民法第184條第1項前段、後段、第2項規定提起本件
    訴訟，請求擇一為有利判決等語。並聲明：㈠被告應給付雷
    京63萬元，及自刑事附帶民事訴訟起訴狀繕本送達翌日起至
    清償日止，按週年利率5%計算之利息、㈡被告應給付林如錦3
    0萬元，及自刑事附帶民事訴訟起訴狀繕本送達翌日起至清
    償日止，按週年利率5%計算之利息、㈢雷京願供擔保請准宣
    告假執行。
二、被告雖未於言詞辯論期日到場，但提出書狀辯以：關於香港
    創富投資集團或所謂東盟豪德公司投資案，被告與郭毓修均
    係因王金陽之介紹而知悉，亦均係至香港參觀後經由陳耀儒
    介紹而參與投資，被告只有將該投資案分享予分租台南辦公
    室之訴外人詹諺蓉，其他投資人係因他人介紹而參與投資，
    難認與被告有關。又原告係於天成飯店莊鳳嬌之辦公室參與
    系爭未上市股票投資案，且係直接聽取陳耀儒之說明，並因
    陳耀儒提出贈送iPad的邀約，經評估投資報酬與風險後，始
    基於自由意思決定投資，被告對原告並無任何詐騙行為，亦
    未經手投資款項，自難認原告有因被告詐騙而交付投資款等
    語，資為抗辯。並聲明：㈠原告之訴及假執行之聲請均駁回
    、㈡願供擔保請准宣告免為假執行。
三、本院得心證之理由：
㈠、原告主張被告前與陳耀儒、其他香港創富投資集團委託東盟
    豪德公司所屬真實姓名、年籍不詳之成年人、莊鳳嬌於102
    年4月下旬起至同年9月29日間，由郭毓修、顏家誠與陳耀儒
    共同在臺北市○○區○○路00號11樓A221室，成立東盟豪德公司
    在臺灣地區代辦中心，被告則在臺南市○區○○路0段000號成
    立南部代辦中心，推由被告及郭毓修、顏家誠、賴怡珊以辦
    理投資說明餐會、撥打電話或經由已加入投資之上線投資人
    輾轉介紹，以及由被告與莊鳳嬌一同在莊鳳嬌位於天成飯店
    大樓13樓之辦公室向投資人解說投資方案內容等方式，向原
    告聲稱：東盟豪德公司正推動系爭未上市股票投資案，浩誠
    公司從事香港地區之收購舊樓重建、工業大廈收購及出租等
    業務，獲利頗豐，若同意投資該未上市股票股權，自投資日
    起可連續6個月，每月領取投資款2%至5%不等之「配套獎勵
    」，待浩誠公司在香港正式上市後，隨即可取得投資額加倍
    價值之浩誠公司股票，若1年後未順利上市，投資人亦可選
    擇贖回80%之投資額等語，並由東盟豪德公司出具「投資證
    明書」及「投資保證書」，在該投資證明書上載有投資金額
    ，可於浩誠公司上市後據以兌換股票，而保證書上則載有「
    為保障貴客利益，由閣下投資日期起計12個月，如投資項目
    未能上市，在扣除一切有關手續費外（不超過投資額20%）
    ，餘數會退回給投資者...」，因而約定支付顯不相當紅利
    ，使雷京、林如錦同意分別以63萬元、30萬元之金額投資系
    爭未上市股票投資案，並依被告指示，將上開投資款匯款至
    系爭彰銀帳戶等情，有系爭彰銀帳戶存款交易查詢表、會員
    申請表格、東盟豪德公司投資保證書、投資證明書、雷京國
    泰世華商業銀行帳戶交易明細【見臺灣臺北地方檢察署102
    年度他字第8206號卷（下稱他字卷）第84頁反面至第88頁、
    103年度偵字第14917號卷第266至272頁反面、第279頁、第3
    80至384頁】，並經本院依職權調閱系爭刑事判決案件全部
    卷證核閱無誤，堪信原告之上開主張為真實。　
㈡、又被告雖辯稱原告受有前開損害與其無涉，對原告並無任何
    詐騙行為，被告亦未經手投資款項，自難認原告有因被告詐
    騙而交付投資款等語。然查，被告既於103年6月27日調詢時
    曾稱：102年5月間，1位名為Tiger的郭先生透過王金陽找上
    郭毓修，然後郭毓修找上我與顏家誠共同從事香港未上市股
    票介紹說明，客戶有投資需求時，我們會帶客戶到香港參觀
    創富投資集團，順便到隔壁東盟豪德股份有限公司開戶，之
    後客戶再把投資款交給郭毓修，再匯款到香港匯豐銀行指定
    帳戶；約2、3星期後，香港創富投資集團將投資證明書寄送
    給郭毓修，再由郭毓修將投資證明書委請各業務轉交給客戶
    等語（見他字卷第151頁反面），亦於同日偵訊時稱：投資
    獲利有二種。先由東盟豪德開一張投資憑證，其實我們是要
    購買浩誠地產未上市股票，等到上市之後再轉換股票，所以
    錢由郭毓修匯款過去香港公司後，款項會轉換成點數，打完
    單後，公司已經完件，再由香港公司寄發憑證給郭毓修的助
    理，所以憑證上會有款項和投資名字，要等上市之後才能轉
    換為股票等語（見他字卷第166頁），可知被告係利用東盟
    豪德公司所推動之浩誠公司未上市股票買賣，吸引投資人投
    入資金，並以此抽取佣金獲利，而被告既為前開招攬投資團
    隊之一員，甚至為推行浩誠公司未上市股票買賣之重要人物
    ，縱未直接對原告有詐騙行為，仍應與其他招攬投資團隊之
    成員負有相同之責任。此外，原告所匯付之63萬元、30萬元
    之款項匯往被告所開設之系爭彰銀帳戶，此有交易查詢表在
    卷可稽（見他字卷第84頁反面至88頁），故被告並非未經手
    原告所匯付之款項，則被告前開抗辯，應不足採。　　
㈢、按違反保護他人之法律，致生損害於他人者，負賠償責任。
    但能證明其行為無過失者，不在此限，民法第184條第2項定
    有明文。按除法律另有規定者外，非銀行不得經營收受存款
    。銀行法第29條第1項定有明文。此項規定，旨在保障存款
    人權益，使其免受不測之損害，自屬保護他人之法律。同法
    第29條之1規定，以借款、收受投資、使加入為股東或其他
    名義，向多數人或不特定之人收受款項或吸收資金，而約定
    或給付與本金顯不相當之紅利、利息、股息或其他報酬者，
    以收受存款論。係為保障社會投資大眾之權益，及有效維護
    經濟金融秩序，而將此種脫法收受存款行為擬制規定為收受
    存款。故有違反銀行法而造成損害，違反銀行法之人均應負
    損害賠償責任（最高法院103年台上字第1198號民事判決意
    旨參照）。查被告有前開不法行為之事實，並致雷京、林如
    錦分別受有63萬元、30萬元之損害，且涉犯銀行法第125條
    第1項前段規定之非法經營銀行業務罪，業經本院認定如前
    ，揆諸前開說明，自屬違反保護他人法律，致生損害於原告
    ，被告既無法依民法第184條第2項但書規定證明其無過失，
    則應就雷京、林如錦分別受有63萬元、30萬元之損害負擔損
    害賠償責任。
㈣、按給付無確定期限者，債務人於債權人得請求給付時，經其
    催告而未為給付，自受催告時起，負遲延責任，其經債權人
    起訴而送達訴狀，與催告有同一之效力；遲延之債務，以支
    付金錢為標的者，債權人得請求依法定利率計算之遲延利息
    ；應付利息之債務，其利率未經約定，亦無法律可據者，週
    年利率為百分之5，民法第229條第2項、第233條第1項前段
    、第203條分別定有明文。查本件起訴狀繕本於106年3月8日
    送達被告，有本院送達證書可考（見附民卷第13頁），是原
    告就上開所得請求之金額，併請求自106年3月9日起至清償
    日止，按週年利率5%計算之利息，亦屬有據。
四、綜上所述，原告依民法第184條第2項規定，請求被告給付雷
    京63萬元及自106年3月9日起至清償日止以週年利率5%計算
    之利息；請求被告給付林如錦30萬元及自106年3月9日起至
    清償日止以週年利率5%計算之利息，為有理由，應予准許。
五、雷京、被告均陳明願供擔保聲請宣告假執行或免為假執行，
    經核與規定相符，爰分別酌定相當之擔保金額，予以准許。
六、本件事證已臻明確，兩造其餘攻擊防禦方法及所提證據，經
    本院斟酌後，核與判決結果不生影響，爰不逐一論駁，併此
    敘明。
七、訴訟費用負擔之依據：民事訴訟法第78條。
中　　華　　民　　國　　111　 年     2　  月　 　23　 日
                  民事第四庭  審判長法  官  蔡政哲  
                                    法  官  陳雯珊
　                                  法  官  林承歆
以上正本係照原本作成。
如對本判決上訴，須於判決送達後20日內向本院提出上訴狀。如
委任律師提起上訴者，應一併繳納上訴審裁判費。
中　　華　　民　　國　　111　 年     2　  月　   23   日
                                    書記官  何嘉倫